【裁判字號】    94,勞訴,1
【裁判日期】    950329
【裁判案由】    給付工資
【裁判全文】
臺灣宜蘭地方法院民事判決               94年度勞訴字第1號
原      告  丙○○
訴訟代理人  商桓朧律師
被      告  賓志有限公司
法定代理人  丁○○
訴訟代理人  楊德海律師
上列當事人間請求給付工資事件，於民國95年 3月15日言詞辯論
終結，本院判決如下：
    主  文
原告之訴及假執行之聲請均駁回。
訴訟費用由原告負擔。
    事實及理由
一、按訴狀送達後，原告不得將原訴變更或追加他訴，但請求之
    基礎事實同一，及擴張或減縮應受判決事項之聲明者，均不
    在此限，民事訴訟法第255條第1項第2款、第3款分別定有明
    文。查本件原告原起訴請求被告應給付原告新臺幣（下同）
    1,198,255元及自民國 93年12月16日起至清償日止，按週年
    利率百分之 5計算之利息，嗣於本院審理中，減縮訴之聲明
    為：被告應給付原告1,040,954元及自 93年12月16日起至清
    償日止，按週年利率百分之 5計算之利息，經核並無不合，
    應予准許，合先敘明。
二、原告起訴主張：
（一）原告自90年1月1日起受僱於被告，擔任預拌混凝土運送司
      機，工作內容為駕駛被告所提供之車輛，依其指示運送預
      拌混凝土至指定之地點，每日上午7 時30分起工作，平均
      於每日下午7時許始行下班，歷年平均每月工資約為31,80
      0元，被告於每月15日先給付5,000元為「借支」，並於次
      月5 日給付上個月其餘工資，原告於工作期間須依被告之
      指示每月僅得休假「一日」，始得領取固定之2,000 元「
      假日津貼」之經常性給付；且被告就原告上開超時工作僅
      於每日下午6 時以後，始按每小時給付80元之「加班津貼
      」。被告因於東澳地區設有混凝土拌合場，因路途遙遠山
      路崎嶇，危險性高，故被告自93年7 月起，按日計算給付
      500元之東澳津貼，若逾下午6時，並給付上開加班費，詎
      被告於93年9 月片面變更上開勞動條件，除給付東澳津貼
      外，若逾下午 6時，則不再給付加班費，並片面變更原告
      工作內容，將原告由司機改派為廠務，違反調職五項原則
      之規定，原告表示不願變更從事廠務工作，仍願提供司機
      之勞務，且每日均按時上班，於公司內備勤，惟被告自93
      年11月1日起即未再指示原告駕車運送，並於 93年11月24
      日，率然為解僱之表示，被告所為之解僱為不合法，被告
      表示願繼續為勞務之提供，亦為被告所拒，故原告於93年
      12 月1日以被告拒發工資及違法解僱為由，向被告為終止
      契約之表示。
（二）原告於被告公司繼續工作3年9個月之期間中，平均工資為
      31,800元，每日工作時間長達11點5 小時，除農曆新年放
      假7日外，每月僅休假1 日，故累計超時加班逾2小時之部
      分有2,590時，再逾2 小時之部分為1,914時，扣除已領取
      之加班費107,641元外，被告尚應給付原告760,399元。且
      被告未依勞動基準法之規定，給予原告之例假有129 天，
      休假有51天，特別休假有24天，扣除已領取之公休、假日
      津貼，被告尚應給付原告 110,180元。又被告既有不依勞
      動契約給付工作報酬，且違反勞動契約或勞工法令，致有
      損害勞工權益之虞，原告自得不經預告終止勞動契約，並
      請求資遣費146,475元，及 93年10月份短付之薪資15,700
      元、93年11月份短付之薪資 8,200元，為此，爰基於勞動
      基準法之規定，聲明：被告應給付原告 1,040,954元，及
      自93年12月16日起至清償日止，按週年利率百分之 5計算
      之利息，及為以供擔保為條件之假執行宣告。
三、被告則以：
（一）被告並非以司機一職雇用原告，兩造間之勞動契約約定原
      告之工作事項，由被告依原告之職種並視其能力及公司需
      要指派之，故兩造契約內容本即合意被告有調動職務之權
      。而原告於擔任運送司機期間，多次於實施灌漿工程中，
      以下班時間已到為由，停止灌漿並收工離去，造成被告之
      困擾，被告衡量原告不適於擔任司機工作，故按照原告不
      加班之要求，於93年11月起安排原告擔任廠務工作，故被
      告依原告不願加班之要求，改調派為廠務，並無違反勞動
      契約，況被告給付原告之薪資金額，雖較原擔任司機工作
      之薪資金額為低，但從其工作提供勞務之內容觀之，廠務
      工作之難度下降，危險度降低，且非有特殊情形，無須加
      班，故綜合判斷後，勞動條件並未做不利之變更，故此項
      調職自屬合法，而原告於改任廠務後，卻完全拒絕工作，
      顯已違反勞動契約情節重大，故被告於93年11月24日公告
      自93年12月 1日起予以解僱，於法自無違誤，且按勞動基
      準法第12條第 4項之規定，被告依法終止勞動契約，自無
      須給付原告資遣費。
（二）原告自90年受僱起，對於工作內容及工資之計算，均無異
      議，而繼續提供勞務受領報酬，足證兩造對於工資給付之
      條件已有合意，原告自不得主張有短付加班費等情事。且
      原告平日工時為每日上午7時30分起至下午5時，扣除中午
      用餐時間1小時，計為8小時 30分，總計原告每日工作9.5
      小時，故92年7月前每日逾時工作為1.5小時， 92年7月後
      每日逾時工作為2.5小時。被告每月均有例假、公休各2日
      共計 4日，未違反勞動基準法之規定，且遇有例假日或公
      休日上班之情形，則發給假日津貼或公休津貼每日 1,000
      元，至於特別休假依規定須繼續工作1年以上3年以下，始
      給予7日之特別休假，故原告自91年始有7日之特別休假，
      93年度之特別休假則屬應休能休而不休，故原告至多僅能
      主張有特別休假14日。至原告雖主張被告應給付93年10月
      及93年11月短付之薪資，然被告係根據原告實際工作內容
      及加班情形給付薪資，並無短付之情形等語，資為抗辯，
      並聲明：原告之訴及假執行之聲請均駁回，並願供擔保免
      為假執行之宣告。
四、兩造不爭執之事實：
（一）原告於90年1月1日起受僱於被告，迄至93年10月31日為止
      ，係擔任預拌混凝土運送司機，經被告自93年11月 1日起
      調派轉任廠務，嗣被告於93年11月24日公告通知自93年12
      月1日起解僱原告。
（二）原告曾於93年11月3日、9日及26日先後以存證信函通知被
      告表示反對轉任廠務工作，要求回復原擔任之司機工作。
（三）依照兩造勞動契約之約定，原告之工作時間為每日上午 7
      時30分至下午5時，如有加班則自下午6時開始計算加班時
      間及加班費用。
（四）被告就原告93年10月、11月薪資實際給付數額分別為26,5
      92元、20,100元。
五、得心證之理由：
    本件兩造之爭點在於：被告將原告調派轉任廠務是否違反兩
    造間之勞動契約？被告是否違法終止兩造間之勞動契約？原
    告請求被告給付延長工作時間之工資合計 760,399元，是否
    有理由？原告請求被告給付例假、休假及特別休假之加倍工
    資合計110,180 元，是否有理由？原告請求被告給付資遣費
    146,475元，是否有理由？原告請求被告給付93年10月及 11
    月之短少工資合計23,900元，是否有理由？茲分析如下：
（一）被告將原告調派轉任廠務是否違反兩造之勞動契約？
   1、按勞動契約應約定工作場所及應從事之工作有關事項，勞
      動基準法施行細則第7條第1款定有明文，可知勞動給付之
      內容與地點係勞動契約之要素，而雇主所為之職務調動，
      是否應得勞工之同意，當須視勞動契約之內容而定，若勞
      動契約內已約定雇主因業務需要而有變動勞工之工作場所
      及應從事之工作等有關事項之需求者，自應從其約定，而
      認雇主有調職命令權，如勞動契約內並未明訂，則自應得
      勞工之同意，始得將勞工加以調職。而依內政部74年9月5
      日台內勞字第328433號函所示，勞動基準法施行細則第 7
      條第 1款規定，工作場所及應從事之工作有關事項，應於
      勞動契約中由勞資雙方自行約定，故其變更亦應由雙方自
      行商議決定。如雇主確有調職勞工工作之必要，應依下列
      原則辦理：基於企業經營上所必須不得違反勞動契約
      對勞工薪資及其他勞動條件，未做不利之變更調動後
      工作與原有工作性質為其體能及技術所可勝任調動工作
      地點過遠，雇主應予以必要之協助，此即為調職五原則，
      然觀之該函釋示之意涵，可知雇主是否得為職務之調動，
      最重要之點，即為勞資雙方之合意，若已有雙方之合意，
      雇主自有調職之權利，至於調職之合意，自包括明示及默
      示之合意，若勞動契約已有約定時，應認已成立調職合意
      ，始符合勞動契約係繼續性契約之特質，並符合企業用人
      之現實，至上開五項原則，或可解為對於雇主調職行為是
      否有濫用之衡量參考。
   2、本件依被告提出兩造之勞動契約所示，該勞動契約第 2條
      約定：「乙方（指原告）之工作事項，由甲方（指被告）
      依乙方之職種並視其能力及公司需要指派之。」故兩造於
      勞動契約已明訂被告得視情形指派原告擔任之工作事項，
      實已承認雇主有調職命令權，原告既與被告合意訂立勞動
      契約，依上開說明，可認兩造間已有調職之合意，應認被
      告有調職命令權。
   3、原告主張被告之調職違反上開調職五原則之規定，此為被
      告所否認，而被告有調職命令權已如前述，故應審認者，
      為被告將原告調職之行為，是否有濫用之情形？而依證人
      即被告公司業務經理甲○○到庭證稱：承攬的混凝土必須
      由司機運送，如果工作無法銜接，公司會有損害，93年底
      原告在本廠擔任司機時，已經有不配合加班之情形，所以
      我建議廠長，將他調到東澳廠，因為東澳廠只有單一工程
      ，在東澳廠的時候，原告也是不配合加班，在還沒下班，
      工程還沒有結束時，就回本廠了，坐在本廠也不知道他在
      做什麼，後來我們廠長就把他調廠務‧‧‧混凝土在灌漿
      時必須連續，才會一體成形，不能中止，灌漿容積量要看
      現場的情形，時間並不一定，如果灌漿中止，會有銜接不
      良的品質瑕疵，所以我們才會拜託司機加班等語，證人戊
      ○○亦證稱：原告之前在東澳工地擔任司機，在工程進行
      中會中途離開，回到蘇澳廠區，我在蘇澳廠區有看過他在
      4點40幾分中途回來過等語（均94年7月22日言詞辯論筆錄
      參照），並經證人乙○○證述：原告在轉任廠務前一個月
      某天，天氣還不錯，我在下午 3點多回東澳場之後，有再
      跑一趟，但是看到原告與其他司機 3人只留在東澳廠洗車
      及保養車輛，並沒有再跑一趟等語（94年10月19日言詞辯
      論筆錄參照），故依上開證人之證述，可知原告於擔任運
      送司機工作時，確有無法配合該項工作有時必須加班完成
      灌漿之情形，則被告將原告調任為較不須加班之廠務工作
      ，尚難認為被告之調職行為非屬企業經營所必須。
   4、證人戊○○（亦為被告公司之廠務）證稱：廠務要做很多
      事情，例如原料之供給及補充、環境清潔，或看工作環境
      要處理的事情等語（94年 7月22日言詞辯論筆錄參照），
      可見被告雖將原告調任為廠務，該廠務之工作性質，尚非
      屬原告所不能勝任。而原告擔任廠務後之薪資金額固有較
      擔任司機時為減少，然依被告提出之打卡單，可知原告於
      93年11月擔任廠務後，每日之下班時間均為 5時許，已無
      須加班，故其薪資內容予以調整，自不應僅由形式判斷而
      認該勞動條件較原擔任司機時對原告更為不利，從而，被
      告調任原告為廠務，自屬調職命令權之行使，經核尚無濫
      用之情形，可認被告將原告調派轉任為廠務，並未違反兩
      造之勞動契約。
（二）被告是否違法終止兩造間之勞動契約？原告請求被告給付
      資遣費146,475元，是否有理由？
   1、被告抗辯係依勞動基準法第12條第 4款之規定，因原告違
      反勞動契約情節重大，而予以終止勞動契約，故首應審酌
      者，即為原告是否有違反勞動契約而情節重大之情形？而
      依證人戊○○證述：原告轉任廠務後，對於上級交辦事項
      有去做，但是做事拖泥帶水，也沒有做他應做的例行工作
      ，有些工作內容，正常可以很快完成，但是原告都拖很久
      才做完，我有以同事的立場跟原告勸說，因為他整天都在
      看電視、睡覺，年紀又比我大，我不敢說的太明白等語（
      94年 7月22日言詞辯論筆錄參照），並有被告提出之監視
      錄影帶翻拍照片十三幀在卷可參，可徵證人戊○○所述之
      情節，自堪採信，原告確有於擔任廠務期間，未依指示從
      事廠務之工作，實有違反勞動契約情節重大之情形，故被
      告依勞動基準法第12條第 4款之規定，不經預告終止勞動
      契約，自屬有據。
   2、原告雖主張被告依上開規定終止勞動契約，已逾30日之期
      間，然查被告係於93年11月 1日起始將原告調任為廠務，
      故原告於93年11月24日公告自93年12 月1日起終止兩造之
      勞動契約，自未逾30日之期間，原告之主張，自不足據，
      被告終止勞動契約，自屬合法。
   3、按依第12條或第15條規定終止勞動契約者，勞工不得向雇
      主請求加發預告期間工資及資遣費，勞動基準法第18條定
      有明文，本件被告係以原告有違反勞動基準法第12條第 4
      款之規定而合法終止勞動契約，依上開規定，原告自不得
      主張被告給付資遣費，故原告此部分之主張，尚屬無據。
（三）原告請求被告給付延長工作時間之工資合計760,399元，
      是否有理由？原告請求被告給付例假、休假及特別休假之
      加倍工資合計110,180元，是否有理由？
   1、按工資由勞雇雙方議定之，但不得低於基本工資；前項基
      本工資，由中央主管機關擬定後，報請行政院核定之，勞
      動基準法第21條定有明文。又如勞雇雙方約定之薪資，不
      低於基本工資及以基本工資為基準計算出之例休假工資、
      備勤工資及延時工資之總合，則該工資之約定，自不違反
      勞動基準法之規定，雙方均應受其拘束，勞方尚不得更行
      請求例、休假及備勤等工資（最高法院82台上字第293 號
      、85年度台上字第1973號判決參照），可見勞工應獲得之
      薪資總額，原則上得分別工作性質之不同，任由勞、雇雙
      方予以議定，僅所議定之約定薪資數額，不低於行政院所
      核定之資本工資，雙方經約定即應依所議定之工資給付收
      受，自不限於工廠守衛始有適用餘地，原告擔任被告公司
      運送司機，所為運送混凝土之作業，有其時效性，故若兩
      造已同意例休假日及延時工資之計算方式，又未低於基本
      工資加計延時工資、假日工資之總額時，兩造自應受其拘
      束，此為求公平合理待遇結構，並不違背勞動基準法保障
      勞工權益之意旨。
   2、查依原告主張被告應給付之延時工作時數、例休假日數，
      以基本工資計算後，於原告在被告公司工作之 3年11月期
      間，依勞動基準法之保障，至少應給付 1,290,597元【計
      算式：1266×2×88+1266×1.5×110+29×2×88+29×0.5
      ×110+204×528+15840×47=1,290,597】，而依原告主張
      其每月平均工資為 31,800元計算，其於3年11月間所領取
      之工資額約為1,494,600元【 計算式：31800×47=1,494,
      600 】，則原告所領取之薪資額，已大於依基本工資所保
      障之範圍，且依原告在被告公司任職之 3年11月之期間中
      ，原告每月對於薪資表中工資、加班費之計算之基礎與方
      式均無異議，並按月領取薪資，至少亦應已有默示之意思
      表示互相一致，即應視為約定以所領取之薪資為應得之薪
      資，原告於離職後，反推翻同意多年之計算方式，實有違
      誠信，故原告之上開主張，委無足採。
（四）原告請求被告給付93年10月及11月之短少工資合計23,900
      元，是否有理由？
      原告固主張被告有短少給付93年10月份之工資 8,200元，
      93年11月份之工資15,700元，惟此部份均為被告所否認，
      故自應由原告舉證證明被告有短付之情事，而依原告所提
      出之薪資條及匯款存摺資料，可知原告於93年10月及93年
      11月所領得之金額固有較其於93年10月前每月所領得之金
      額為少，然其間之差額究竟為何部分之短領？亦或係因職
      務調動所致之變動？均未見原告舉證以實其說，原告徒以
      所領取之薪資額較月平均工資為低為據，尚難據以為被告
      有短付薪資之證明，故原告此部分之主張，亦難採納。
（五）從而，被告將原告調派轉任廠務並未違反兩造間之勞動契
      約，被告終止兩造間之勞動契約，亦屬合法，且兩造既已
      同意例休假日及延時工資之計算方式，又未低於基本工資
      加計延時工資、假日工資之總額，且原告對於被告短付工
      資一節，復未盡舉證之責，均已如前述，故原告請求被告
      給付延長工作時間之工資、例休假及特別休假之加倍工資
      、資遣費及短付之工資，即屬無據，應予駁回，其假執行
      之聲請亦因訴之駁回而失所依附，應併予駁回。
六、兩造其餘之攻擊防禦方法及舉證，於本件判決結果不生影響
    ，爰不一一論列，附此敘明。
七、結論：原告之訴為無理由，依民事訴訟法第78條，判決如主
    文。
中    華    民    國    95    年    3     月    29    日
                  臺灣宜蘭地方法院民事庭
                      法  官  鄭貽馨
正本與原本無異。
如不服本判決應於判決送達後20日內提出上訴狀（須附繕本）。
中    華    民    國    95    年    3     月    30    日
                      書記官  陳蒼仁


司法院資訊處製作；財團法人民間司法改革基金會備份。
